臺灣桃園地方法院刑事判決　　　　　　　95年度訴字第1848號
公　訴　人　臺灣桃園地方法院檢察署檢察官
被　　　告　丑○○
　　　　　　　　　　號
　　　　　　甲○○
　　　　　　丙○○
　　　　　　己○○
　　　　　　辛○○
　　　　　　戊○○
共　　　同
指定辯護人　本院公設辯護人壬○○
被　　　告　蔡日發
選任辯護人　陳慶瑞律師
上列被告等因殺人未遂等案件，經檢察官提起公訴（94年度偵字
第16420 號）暨追加起訴（96年度偵字第7743號），本院合併調
查及辯論，並判決如下︰
    主  文
丑○○、蔡日發共同連續殺人未遂，各處有期徒刑柒年，扣案武
士刀壹支沒收。
戊○○共同連續傷害人之身體，處有期徒刑壹年，減為有期徒刑
陸月，如易科罰金，以銀元參佰元即新台幣玖佰元折算壹日。
甲○○、丙○○、己○○、辛○○共同連續傷害人之身體，各處
有期徒刑捌月，減為有期徒刑肆月，如易科罰金，均以銀元參佰
元即新台幣玖佰元折算壹日。
    事  實
一、蔡日發、丑○○為父子。緣丑○○於民國94年7 月30日（起
    訴書誤為「94年2 月11日」）晚上8 時30分許，在其位於桃
    園縣八德市○○路○ 段645 巷11弄6 之4 號住處前，因停車
    問題與居住同巷弄5 號之鄰居丁○○發生爭執，雙方為壯聲
    勢，丁○○即撥打電話請友人乙○○到場及丁○○之子李宣
    憫撥打電話找友人庚○○到場。至丑○○則基於共同傷害之
    概括犯意聯絡，以電話聯絡友人戊○○，向戊○○表示其遭
    人毆打，要求戊○○前去幫忙，戊○○掛斷電話後，即向斯
    時與其同住之甲○○、丙○○、己○○、辛○○4 人告以上
    情，表示要前去助陣，戊○○、甲○○、丙○○、己○○與
    辛○○5 人遂基於與丑○○共同傷害之概括犯意聯絡，由甲○○駕駛所承租之自小客車搭載戊○○、丙○○、己○○、
    辛○○前往丑○○上址住處，途中，丙○○先在路旁某處工
    地撿拾廢棄木棍3 根放在車上攜帶前往現場，作為傷害所用
    工具。俟甲○○、丙○○、己○○、戊○○、辛○○等人抵
    達丑○○住處後未久，警方即到場調停，勸說丑○○、丁○○雙方言和，詎警員於同日晚上8 時50分許離去後，丑○○
    自其住處樓梯間取出不詳人所有屬槍砲彈藥刀械管制條例所
    列管之武士刀1 支，自其住處跑出之際，為蔡日發搶下該武
    士刀後，自斯時起與丑○○共同持有該武士刀，丑○○則轉
    身進入其住處頂樓水塔旁為不詳人所持有之開山刀1 支，自
    其住處跑出。適乙○○接獲丁○○要求到場之電話後，即駕
    車搭載本欲一同前往釣蝦場遊玩之癸○○、子○○2 人轉赴
    丁○○住處，並將車駛入丁○○住處附近之巷口停車，乙○○、癸○○、子○○下車後，甫走至丁○○住處前，戊○○
    即率先基於共同傷害之概括犯意聯絡，自丁○○住處附近衝
    出，持不明刀器1 支（無證據證明屬槍砲彈藥刀械管制條例
    列管之刀械）朝乙○○揮砍1 刀，經乙○○以右手手掌接住
    該刀刀柄後，刀刃劈砍到乙○○之右手虎口及右前臂手肘，
    雙方間之肢體衝突迅即爆發：
  (一)此際，丑○○即基於原先已形成之共同傷害概括犯意，以其
    手中所持開山刀揮砍乙○○之右上臂1 刀，蔡日發（起訴書
    誤為「甲○○」）見狀，亦基於共同傷害之概括犯意聯絡，
    持其自丑○○手中搶下之上開武士刀，揮砍乙○○之右臀1
    刀，乙○○迅即逃出巷外，自行聯絡朋友前來載送就醫。
  (二)丑○○、蔡日發2 人持刀砍傷乙○○後，因認係丁○○找人
    助勢，心生不滿，乃頓起殺機，並自行提升其等本欲共同傷
    害他人身體之概括犯意為共同殺人犯意，轉向追殺癸○○，
    並分由丑○○持開山刀砍殺癸○○之背部、手部多次，及由
    葉日發（癸○○於偵查中誤指為「丙○○」）持武士刀砍殺
    癸○○之手部、腋下及頭部等部位後，其等2 人又轉身追殺
    丁○○。同在附近之戊○○不知丑○○、蔡日發已脫逸原有
    之共同傷害犯意為共同殺人犯意，轉而持刀殺害癸○○乙事
    ，竟仍承上相同之共同傷害犯意，持該不明刀器砍擊癸○○
    之背部1 次，癸○○倒地後，在其身旁之甲○○亦基於原已
    形成之共同傷害概括犯意，舉起路旁停放之腳踏車1 輛砸向
    癸○○頭部。
  (三)丁○○見友人乙○○遭人砍傷後又為人持刀追趕，立即從上
    址住處跑出屋外，一出家門，丑○○、蔡日發即追趕而至，
    丑○○承上相同之共同殺人犯意，持開山刀自丁○○左肩上
    方由上往下砍向其頸部，丁○○舉起左手阻擋，致左上臂遭
    丑○○砍殺數刀，蔡日發則承上相同之共同殺人犯意，持武
    士刀砍及丁○○之左手腕與大拇指連接處後，丑○○即轉身
    追趕他人。嗣丁○○往巷尾方向逃跑，戊○○（起訴書誤為
    「甲○○」）仍承上相同之共同傷害犯意，追上丁○○後，
    持該不明刀揮砍丁○○之右臂1 次。丁○○因受傷後無力奔
    逃，乃倚靠路旁停放之車輛站立，適丙○○業已返回甲○○
    駕駛自小客車內取出其等預先撿拾之木棍3 支，將其中2支
    分交予己○○、辛○○各自持有後，其自行持有木棍1 支後
    丙○○、己○○、辛○○3 人即基於原已形成之共同傷害概
    括犯意，分持木棍返回現場，丙○○見丁○○倚靠路旁車輛
    站立，竟不由分說，以其手中所持木棍毆打丁○○之左肩1
    次。詎原已轉向他處之丑○○竟又跑回丁○○身旁，接續其
    欲殺害丁○○之同一犯意，持開山刀猛砍丁○○之身體右側
    1 刀後，復轉往庚○○所在處所跑去。
  (四)庚○○見丑○○持開山刀追砍丁○○後，復向其所在方向跑
    來之情形後，轉身即逃，甲○○、己○○、辛○○見狀，乃
    承上相同之共同傷害概括犯意，由甲○○持其自地上撿拾之
    不詳人所有之鐵棍1 支及由己○○、辛○○分持上述木棍各
    1 支，前去追趕庚○○，庚○○為己○○、辛○○2 人追上
    後，即遭己○○、辛○○持木棍毆打，惟庚○○仍繼續往前
    逃跑，甲○○、己○○、辛○○追趕不上，始未繼續追打庚○○，轉身返回丁○○住處前。
  (五)另，與乙○○、癸○○同行之子○○，見乙○○、癸○○遭
    人持刀揮砍後，亦隨即轉身逃跑，丙○○見狀，乃承上相同
    之共同傷害概括犯意，徒手抱住子○○，由業已返抵丁○○
    住處前之辛○○、己○○，分持木棍毆打子○○之手部及腰
    部，子○○拼命掙脫直至丙○○放手後，隨即沿巷子跑至介
    壽路口，逃離現場，以免續遭傷害。
  (六)嗣警方據報趕往現場後，蔡日發、甲○○、丙○○、己○○
    、辛○○及戊○○等人俱已分頭逃逸，僅留丑○○及受傷嚴
    重之丁○○、癸○○2 人在場。警方迅即逮捕丑○○及查扣
    現場所遺留之鐵棍1 支、木棍3 支及由丑○○與蔡日發共同
    持有之開山刀、武士刀各1 支後，迅即著由救護車將丁○○
    、癸○○送往財團法人天主教聖保祿修女會醫院（下稱聖保
    祿醫院）急救，因傷勢嚴重而轉送林口長庚醫院急救，丁○○斯時因失血過多呈現休克狀態，經林口長庚醫院施以手術
    治療後，始倖免於死，惟仍受有上述多處切割傷、右側肱骨
    開放性骨折、兩側上肢多處刀傷致雙手多處肌肉斷裂及左手
    第一掌骨骨折之傷害；癸○○經林口長庚醫院施以手術治療
    後，始倖免於死，惟仍受有深部穿刺傷、雙側性血胸及開放
    性左手手肘骨折等傷害。乙○○因自行由朋友送至聖保祿醫
    院急救，經醫生施以傷口縫合及鋼釘內固定手術後，始倖免
    於死，惟仍受有右上臂大切割傷併肱骨開放性骨折、右手腕
    及右手切割傷、右臀切割傷等傷害。子○○雖亦自行前往聖
    保祿醫院就醫，然其見癸○○為救護車送至該院後，改轉送
    至林口長庚醫院急救，其遂隨車前往林口長庚醫院進行診療
    ，診治結果係受有右手肘、左前臂、左手撞傷之傷害。庚○○亦自行前往聖保祿醫院就醫後，診治結果係受有左臂及右
    臂挫傷之傷害。其後，經警方循線查獲蔡日發、甲○○、丙○○、己○○、辛○○、戊○○等人後，始查悉上情。
二、案經丁○○、乙○○、癸○○、子○○、庚○○訴由桃園縣
    政府警察局八德分局報請臺灣桃園地方法院檢察署檢察官偵
    查起訴及追加起訴。
    理  由
甲、程序方面：
    按被告以外之人於審判外之言詞或書面陳述，除法律有規定
    者外，不得作為證據；被告以外之人於偵查中向檢察官所為
    之陳述，除顯有不可信之情況者外，得為證據；被告以外之
    人於審判外之陳述，雖不符前4 條之規定，而經當事人於審
    判程序同意作為證據，法院審酌該言詞陳述或書面陳述作成
    時之情況，認為適當者，亦得為證據；當事人、代理人或辯
    護人於法院調查證據時，知有第159 條第1 項不得為證據之
    情形，而未於言詞辯論終結前聲明異議者，視為有前項之同
    意。刑事訴訟法第159 條第1 項、第159 條之1 第2 項、第
    159 條之5 就此分別定有明文。經查：
  (一)證人丁○○、乙○○、癸○○、子○○、庚○○、李宣憫等
    人於司法警察調查時所為之陳述，屬被告以外之人於審判外
    之陳述，依刑事訴訟法第159 條第1 項規定，原則上固不得
    作為證據，惟被告丑○○及指定辯護人、被告戊○○、甲○○、己○○、丙○○、辛○○等人於本院準備程序中，就上
    開證人陳述之證據能力均表示不爭執，雖被告蔡日發之選任
    辯護人於96年5 月22日準備程序中曾爭執被告蔡日發以外之
    人於警詢中所為陳述均不具證據能力云云，惟嗣於本院96
    年7 月31日審判期日中已表示不再爭執上開證人於警詢中所
    為陳述之證據能力，迄本院言詞辯論終結前，被告7 人及其
    等之辯護人亦均未就上開證據之證據能力聲明異議，且本院
    審酌上開證據並非公務員違法取得，亦無證據力明顯過低之
    情形，復經本院於審判期日就上開證據進行調查、辯論，依
    法自有證據能力，均得作為本案證據。
  (二)證人丁○○、乙○○、癸○○、子○○、庚○○、李宣憫等
    人於偵查中向檢察官所為之陳述，均屬被告以外之人於審判
    外所為之陳述，為傳聞證據。查現階段刑事訴訟法規定檢察
    官代表國家偵查犯罪、實施公訴，依法有訊問被告、證人及
    鑑定人之權，證人、鑑定人且須具結，而實務運作時，檢察
    官偵查中向被告以外之人所取得之陳述，原則上均能遵守法
    律規定，不致違法取供，其可信度極高，是以，刑事訴訟法
    於92年2 月6 日修正時，即為兼顧理論與實務，以該法第15
    9 條之1 第2 項規定，除顯有不可信之情況者外，得為證據
    （參考刑事訴訟法第159 條之1 立法理由）。審酌上開證人
    於偵查中所為之陳述，業經具結後所為，並非檢察官違法取
    供而得，且無顯不可信之情形，即應認上開證人於偵查中向
    檢察官所為之證述，可作為本案證據。
  (三)同案被告蔡日發、甲○○、丙○○、己○○、辛○○、戊○○於司法警察調查時所為之陳述，對其本人而言，亦屬被告
    以外之人於審判外之陳述；卷附內政部警政署刑事警察局出
    具之94年12月30日刑醫字第0941806545號鑑驗書，為鑑驗現
    場、扣案刀器上、被告戊○○及丑○○身上等處之血跡DNA-
    STR 型別檢測，依其所見所為之證明文書，核其本質乃為被
    告以外之人於審判外之書面陳述；而卷附告訴人丁○○、乙○○、癸○○、子○○、庚○○5 人之診斷證明書、病歷資
    料等證據，亦為被告以外之人於審判外之書面陳述。以上證
    據性質上均屬傳聞證據，依刑事訴訟法第159 條第1 項規定
    ，原則上固不得作為證據，惟被告7 人及辯護人於本院準備
    程序中，就上開言詞陳述、書面陳述之證據能力，均表示不
    爭執，迄本院言詞辯論終結前未就上開證據之證據能力聲明
    異議，且本院審酌上開證據並非公務員違法取得，亦無證據
    力明顯過低之情形，復經本院於審判期日就上開證據進行調
    查、辯論，依法亦均得作為本案證據。
  (四)又卷附桃園縣政府警察局出具之95年4 月18日桃警保字第09
    50012826號函1 份，為鑑定被告丑○○、蔡日發共同持有之
    武士刀屬槍砲彈藥刀械管制條例所指管制刀械，依其所見所
    為之證明文書，核其本質乃為被告以外之人於審判外之書面
    陳述，為傳聞證據，惟該項證據係檢察官依刑事訴訟法第20
    8 條第1 項規定命司法警察依法進行鑑定之結果，屬刑事訴
    訟法第159 條第1 項之「除法律有規定者外」之情形，無須
    準用鑑定人具結之規定，自得採為證據。至卷附現場照片10
    幀、扣案物照片18幀、路口監視器翻拍照片13幀及扣案開山
    刀1 支、武士刀1 支、木棍3 支、鐵棍1 支等證據之證據能
    力，均非供述證據，無傳聞法則之適用，與本案具有關聯性
    ，且上開物證係經偵辦員警合法取得，自得作為證據。
乙、實體方面：
壹、犯罪事實之認定：
一、訊據被告7 人之答辯略如下：
  1.被告丑○○坦承有於上揭時地持開山刀砍殺丁○○、癸○○
    、乙○○3 人之行為及與被告戊○○、甲○○、丙○○、己○○、辛○○等人共同傷害丁○○、癸○○、乙○○、子○○、庚○○身體之行為，惟辯稱：其並非殺人，其父葉日發
    未持武士刀殺人云云。
  2.被告蔡日發坦承有於上揭時地在場，惟矢口否認有何殺人未
    遂犯行，辯稱：其子丑○○因停車糾紛而與丁○○發生爭執
    ，其趕回住處關心，後來丑○○要拿武士刀出來，其有搶下
    武士刀，其未持武士刀殺人云云。
  3.被告戊○○坦承涉有上開共同傷害犯行，並供稱：是丑○○
    打電話給其說他被人打，其才偕同甲○○、丙○○、己○○
    、辛○○過去，其當時手上沒有拿東西，是對方拿木棍打其
    ，其跟對方拉扯等語，另辯稱：其沒有拿刀砍人云云。
  4.被告丙○○坦承涉有上開共同傷害犯行，辯稱：其有拿木棍
    毆打丁○○，但未拿木棍毆打子○○，也未抱住子○○等語
    。
  5.被告甲○○坦承涉有上開共同傷害犯行，並供稱：其有用腳
    踏車丟癸○○，有拿木棍毆打庚○○，但沒有拿刀砍丁○○
    、乙○○等語。
  6.被告己○○坦承涉有上開共同傷害犯行，並供稱：其有拿木
    棍毆打對方一個人，當時太暗，不知道打到誰等語。
  7.被告辛○○坦承涉有上開共同傷害犯行，並供稱：其拿著木
    棍是要打人等語。
二、經查：
  (一)告訴人丁○○於上揭時地與被告丑○○因停車問題發生爭執
    時，被告丑○○及蔡日發父子、丁○○及其子李宣憫均在場
    ，除被告丑○○以電話聯絡被告戊○○偕同甲○○、丙○○
    、己○○、辛○○到場助勢，丁○○之子李宣憫亦電請友人
    庚○○到場，經警方前往現場調停勸說後，被告丑○○與丁○○雙方業已言和，警方先行離去，而丁○○返回住處後，
    見被告等人尚未離開，復以電話聯絡友人乙○○到場；告訴
    人乙○○本與癸○○、子○○一同開車前往釣蝦場遊玩，嗣
    因接獲丁○○之電話後，乙○○便向癸○○、子○○表示要
    去看丁○○發生何事，隨即開車搭載癸○○、子○○轉赴上
    開丁○○住處，當乙○○開車從桃園縣八德市○○路○ 段轉
    入丁○○住處外之645 巷11弄巷口停車下車後，甫走至丁○○住處前，被告丑○○方面即有人衝出毆打乙○○，因而導
    致丁○○與被告丑○○雙方在經警方調停後復又發生肢體衝
    突乙節，業據證人即告訴人丁○○、庚○○、乙○○、癸○○、子○○分別指訴在卷，並經證人即共同被告戊○○於本
    院審理中具結證稱：伊原本在家睡覺，接到丑○○打來的電
    話，丑○○說他被人打，伊接完電話後就走到客廳跟甲○○
    等4 人說丑○○被人打，剛好甲○○有租1 輛轎車使用，伊
    便與甲○○、丙○○、己○○、辛○○4 人一起開車前往丑
    ○○住處，途中先在路旁某處工地撿拾木棍攜帶前往，伊到
    現場見到丑○○與其姐在丁○○住處外，丁○○則在自己住
    處內，當時丑○○之姐在勸丑○○回去，伊才瞭解實際上只
    是雙方吵架而已，因為丁○○之姐報警，後來警察來了，雙
    方簽立和解書，警察走後，伊準備要走，丑○○之姐叫伊把
    丑○○之車開回伊住處，伊才剛發動車子，蔡日發就跟伊說
    丁○○他們那邊的人來了，叫伊先不要走，丁○○拿鐵棍出
    來，他那邊的人將車停在巷口，從巷口那裡走進來，伊等攜
    帶木棍到場是有預期要用木棍打人，因為丑○○說他被打等
    語明確，而被告丑○○、蔡日發、甲○○、丙○○、己○○
    及辛○○6 人對此均不爭執。綜上證據可知，被告丑○○在
    與證人丁○○發生爭執之初，係打電話向被告戊○○表示其
    遭人毆打，要被告戊○○前往幫忙，而被告戊○○、甲○○
    、丙○○、己○○、辛○○等人到場前，復有預備木棍作為
    傷害他人身體之工具而攜帶前往，由此顯見被告丑○○打電
    話要求被告戊○○到場之際，即已存有傷害丁○○與其所聯
    絡到場人員之身體之共同犯意無疑，而被告甲○○、戊○○
    、丙○○、己○○、辛○○對此一共同犯意自均有認識及同
    意，由此足徵被告丑○○、戊○○、甲○○、丙○○、己○○、辛○○等人斯時確已存有共同傷害他人身體之概括犯意
    聯絡無疑，首堪認定。
  (二)此外，上揭事實欄「一」所載雙方肢體衝突發生之過程、警
    方據報到場逮捕丑○○及查扣開山刀、武士刀、鐵棍、木棍
    等兇器之過程，及證人丁○○、癸○○、乙○○、子○○、
    庚○○5 人受傷後先後就醫之過程，業據證人丁○○、乙○○、癸○○、子○○、庚○○於本院審理中具結證述明確。
    審酌證人丁○○、乙○○、癸○○、子○○及庚○○5 人於
    本院審理中所述雙方衝突發生之過程，互核均相符，並經被
    告丑○○於本院審理中供稱：其有拿刀砍癸○○等語，被告
    甲○○於本院審理中供稱：其看到癸○○3 人下車後，手上
    好像有拿東西，但因天色昏暗而不確定他們手上拿什麼物品
    ，其就立刻去通知其他被告說人來了，然後跑去後面找東西
    要打他們，但找不到物品，才會在癸○○被砍倒在地時，拿
    腳踏車砸他的頭，其有拿木棍打庚○○等語，被告丙○○於
    本院審理中供稱：其與癸○○他們擦身而過時，不確定他們
    手上有無拿東西，等其回去車上拿木棍回來後，他們都散開
    了，其有拿木棍打人，不確定是否打到子○○，但其未抱住
    子○○等語，被告己○○於本院審理中供稱：癸○○他們與
    其擦身而過，其回車上拿木棍下來後，分1 支木棍給辛○○
    ，其持木棍打到庚○○等語，及被告辛○○於本院審理中供
    稱：己○○拿木棍給其，其有持木棍追趕庚○○，但沒有打
    到他等語在卷，復有證人丁○○、癸○○、乙○○、子○○
    、庚○○之診斷證明書各1 紙、現場照片10幀、扣案物照片
    18幀、路口監視器翻拍照片13幀、林口長庚醫院95年5 月12
    日（95）長庚院法字第0387號函暨所附丁○○、癸○○之病
    歷資料各1 份、聖保祿醫院95年4 月25日桃聖業字第095000
    0071號函所附丁○○、癸○○之病歷資料各1 份在卷可稽（
    見臺灣桃園地方法院檢察署94年度偵字第16420 號卷第92至
    110 、183 至195 、198 至221 頁），復有被告蔡日發持用
    之武士刀1 支、被告丑○○持用之開山刀1 支及被告丙○○
    、己○○、辛○○分別持用之木棍共3 支、甲○○持用之鐵
    棍1 支扣案可佐，互核相符。另警方在被告丑○○右手手背
    、右腳腳背及在被告戊○○左腳大拇指採樣鑑定後，認定上
    開各處採樣之血液DNA 與證人丁○○之DNA-STR 型別相符，
    另警方就扣案開山刀、鐵棍採樣結果，亦分別鑑定出血跡陽
    性反應（因該血跡之人類DNA 含量計未達足資型別檢測之量
    ，故未進行DNA-STR 型別檢測）乙節，有內政部警政署刑事
    警察局94年12月30日刑醫字第0940180654號函附卷可佐（見
    同上偵查卷第153 至154 頁），足可推知被告丑○○、戊○○於上揭時地貼近證人丁○○身旁之事實，否則絕無可能在
    其等之手、腳或腳趾等部位，採得與證人丁○○之DNA- STR
    型別相符之血跡反應，至為灼然。而扣案開山刀、鐵棍既經
    驗出血跡陽性反應，益徵被告丑○○自白其有持開山刀砍人
    等語，及證人庚○○所述：其遭甲○○持鐵棍毆打等語，均
    核與事實相符，足堪採信。綜上可知，證人丁○○、乙○○
    、癸○○、子○○、庚○○所指訴關於被告戊○○、甲○○
    、丙○○、己○○、辛○○於上揭時地對其等分別實行之傷
    害行為，及被告丑○○、蔡日發於上揭時地對丁○○、癸○○及乙○○分別實行之殺人未遂行為，均核與事實相符，非
    屬子虛，均值採信。
  (三)雖證人丁○○於警詢、偵查中及本院審理中均指稱：甲○○
    拿小武士刀砍伊右手臂等語，及證人乙○○於偵查中指稱：
    甲○○拿刀砍伊屁股1 下等語，及證人癸○○於偵查中指稱
    ：丙○○拿武士刀砍手、腋下及頭部等語在卷，惟被告甲○○、丙○○堅決否認此情，均辯稱：當天沒有拿刀等語。經
    查，證人癸○○業於本院審理中到庭具結證稱證稱：當天是
    丑○○拿開山刀、蔡日發拿武士刀、戊○○拿刀砍向伊，伊
    於偵查中指認丙○○是誤認，當時伊的精神狀況不是很好，
    伊慢慢回想之後，伊想起來在還沒被砍之前，在伊前方迎面
    走來的人是丑○○、蔡日發、戊○○3 人，所以伊對他們3
    人有印象，伊在警局指認時蔡日發沒有到場，而伊看當時的
    丙○○身高、體型都跟蔡日發很像，所以才指認是丙○○，
    但丙○○的年齡與蔡日發的年齡不同，伊於審理中所言才正
    確等語明確，並當庭正確辨識出被告戊○○、丙○○為在庭
    被告中之何人，此觀諸本院96年1 月2 日審判筆錄之記載即
    明。另，證人乙○○於本院審理中證稱：伊是第一個被砍的
    人，是戊○○拿刀砍伊，丑○○又拿武士刀砍伊右上臂，另
    1 人砍到一的臀部，伊沒看到是誰，伊有看到戊○○和丑○○繼續拿刀砍丁○○、癸○○，伊在警察局做筆錄時，警察
    叫伊唸出他們的名字，伊唸不出來，而且伊是現場第1 個被
    砍的人，被砍之後伊就跑掉了，在地檢署作證時，伊把被告
    的名字錯置，伊是講戊○○，但是說成甲○○的名字，伊記
    得是戊○○第1 個砍伊的右手虎口等語明確。審酌證人丁○○、乙○○、癸○○於本案發生前，皆未見過戊○○、甲○○、丙○○等人，而上述肢體衝突發生後，歷時甚短，場面
    混亂，其等又係同時遭2 、3 人攻擊，則其等對於案發時究
    竟遭何人持刀揮砍，非無誤認之可能。再者，雖證人丁○○
    始終指訴係被告甲○○持刀砍其，然此部分業據證人乙○○
    證述：伊看到被告戊○○、丑○○繼續持刀砍丁○○等語明
    確，業如前述，核與被告甲○○之辯解相符，此外，又無其
    他事證足以證明被告甲○○確有持刀砍殺丁○○之行為存在
    ，加以證人丁○○遭砍之際，是否可確認被告甲○○確有持
    刀砍其乙事，亦非無疑，是以，雖證人丁○○於本院審理中
    仍為相同陳述，本院亦認其就指認被告甲○○有持刀砍伊及
    說「我是屏東幫的，要把你斷手斷腳」云云，核與事實有出
    入，本院不予逕採。從而，本案依證人癸○○、乙○○於本
    院審理中之上開證述，既可辨明當天拿刀揮砍丁○○、癸○○、乙○○之人為被告丑○○、蔡日發及戊○○3 人，而不
    包括被告甲○○、丙○○在內，足認被告甲○○、丙○○上
    開辯解，非屬無稽，尚值採信。起訴書依據其等前於偵查中
    之錯誤陳述，認定被告甲○○有持刀砍向乙○○之臀部及砍
    殺丁○○之右手臂、被告丙○○持刀砍向癸○○之手臂、頭
    部及腋下云云，尚有誤會，而應以本院上開認定之犯罪事實
    為據，併此說明。
  (四)按刑法上殺人與傷害致人於死之區別，本視加害人有無殺人
    之犯意為斷，被害人所受傷害之程度及部位，固不能據為認
    定有無殺人犯意之唯一標準，但被害人所受傷害之程度、部
    位，及加害人之下手情形如何，於審究犯意方面，仍不失為
    第4494號判決可資參考。經查：
  1.證人丁○○、癸○○遭砍後經送往財團法人天主教聖保祿修
    女會醫院（下稱聖保祿醫院）急救，因傷勢嚴重，又經聖保
    祿醫院轉送林口長庚醫院急救，丁○○斯時因失血過多呈現
    休克狀態，經林口長庚醫院施以手術治療後，始倖免於死，
    惟仍受有上述多處切割傷、右側肱骨開放性骨折、兩側上肢
    多處刀傷致雙手多處肌肉斷裂及左手第一掌骨骨折之傷害；
    癸○○經林口長庚醫院施以手術治療後，始倖免於死，惟仍
    受有深部穿刺傷、雙側性血胸及開放性左手手肘骨折等傷害
    乙節，有其等之診斷證明書、病歷資料可佐，業如前述；而
    依證人丁○○、癸○○當時之病情，若未及時送醫接受治療
    ，皆有可能發生生命危險乙節，亦經林口長庚醫院以96年2
    月3 日（96）長庚院法字第0030號函答覆本院明確（見本院
    審理卷）；另證人乙○○遭砍後，自行由朋友送至聖保祿醫
    院急救，經醫生施以傷口縫合及鋼釘內固定手術後，始倖免
    於死，惟仍受有右上臂大切割傷併肱骨開放性骨折、右手腕
    及右手切割傷、右臀切割傷等傷害，亦有其診斷證明書1 份
    可參，業如前述；而其於94年7 月30日若未及時送醫診療，
    有可能會因失血過多，導致休克而致生命危險乙節，亦經聖
    保祿醫院以96年1 月16日桃聖業字第0960000009號函答覆本
    院明確（見本院審理卷）。由此可知，證人丁○○、癸○○
    、乙○○遭砍殺後，倘未即時送醫治療，實有可能發生死亡
    之結果，至為明確。
  2.依據證人癸○○於偵查中證稱：丑○○拿刀砍伊背部及手，
    丙○○（應係「蔡日發」之誤）拿刀砍伊的手、腋下及頭部
    ，戊○○似乎拿鐵棍打伊背部等語（見同上偵查卷第131 頁
    ）；丑○○拿開山刀砍伊的後背連腰部及手，致伊腎臟外露
    ，救護人員將伊的腎臟放回等語（見同上偵查卷第172 頁）
    ，及觀諸聖保祿醫院函覆之癸○○病歷上人體圖所標示之受
    傷部位（同上偵查卷第220 頁），併斟酌癸○○所受深部穿
    刺傷，業已穿刺其背部，深入傷及左肋膜腔及左側橫隔膜，
    而被告蔡日發又有持武士刀揮砍其頭部之舉，顯見被告丑○○、蔡日發2 人持刀揮砍癸○○時，其殺意之堅及其下手力
    道之大。又，依據證人丁○○於偵查中證稱：伊被丑○○以
    開山刀砍斷左手及左臉頰，右手手臂被砍傷，本來丑○○要
    砍伊脖子的部位，伊以左手去擋，所以左手才會被砍斷，蔡
    日發以棍子打伊的背部等語（見同上偵查卷第136 、172 頁
    ）及於本院審理中所證：丑○○拿開山刀從伊左肩上方砍向
    脖子處，伊用左臂舉起去擋，結果伊的左上臂被砍斷，只剩
    一點皮肉相連，連骨頭都被砍斷，左臉也被砍一刀，這些傷
    勢都是丑○○持刀砍伊的等語（見本院96年1 月2 日審判期
    日筆錄第6 頁），及觀諸聖保祿醫院函覆之丁○○病歷上人
    體圖所標示之受傷部位（同上偵查卷第21 2頁），其右上臂
    、左上臂受傷之位置均靠近丁○○之頸部、頭部、心臟等人
    體重要器官，併斟酌被告丑○○持開山刀砍殺丁○○之部位
    業已砍斷其左手臂，亦徵被告丑○○持刀揮砍丁○○時，確
    有殺害丁○○之意甚明。審酌被告蔡日發、丑○○分持武士
    刀、開山刀揮砍證人癸○○、丁○○時，應可認識其等所揮
    砍上開證人之頭部、頸部或身體臟器等重要身體器官，足以
    發生死亡之結果，此為一般人所得知之事，被告蔡日發、丑
    ○○係有相當智識程度之成年人，即難諉為不知。詎其等竟
    共同以上開方式砍殺證人丁○○、癸○○，幸因該證人2 人
    經送醫急救得宜而未發生死亡之結果，而為未遂犯。從而，
    被告蔡日發、丑○○朝該證人2 人持刀揮砍之際，應係在該
    行為將導致他人死亡有所認識之情形下悍然為之乙節，實堪
    認定。故被告蔡日發、丑○○於上揭時地共同持刀砍殺證人
    癸○○、丁○○之際，實均具殺人之犯意聯絡，至為灼然。
    至其等所辯：並未殺人云云，要屬事後卸責避就之詞，無足
    採信。
  3.另依上揭事實欄「一」所載被告丑○○拿開山刀揮砍乙○○
    之右手臂1 刀、被告蔡日發揮砍乙○○之臀部1 刀，及被告
    戊○○持不明刀器揮砍乙○○、癸○○及丁○○、被告甲○○於證人癸○○被砍倒地後，舉起路旁停放之腳踏車1 輛砸
    向癸○○頭部之行為、被告丙○○抱住子○○由被告辛○○
    、己○○分持木棍毆打子○○之手部及腰部之行為、被告丙○○見丁○○因受傷而倚靠路旁所停車輛站立時持木棍毆打
    丁○○左肩1 次之行為，及被告甲○○持鐵棍及被告己○○
    、辛○○分持木棍追打庚○○之行為各節觀之：
  (1)查被告丑○○原係基於傷害之概括犯意，要求被告戊○○、
    丙○○、甲○○、己○○、辛○○等人到場，嗣被告戊○○
    、丙○○、甲○○、己○○、辛○○等人基於共同傷害之概
    括犯意，於上揭時地到場後，因被告戊○○先持不明刀器揮
    砍乙○○1刀 ，被告丑○○、蔡日發始分別持武士刀、開山
    刀各揮砍乙○○1 刀，惟審酌被告戊○○、丑○○、蔡日發
    持刀揮砍乙○○之行為，造成乙○○所受之傷害均非嚴重，
    顯見其等3 人斯時僅係基於原已形成之傷害犯意傷害乙○○
    無疑，是以，起訴書所指被告丑○○持武士刀（應為「開山
    刀」之誤）傷害乙○○，致乙○○受傷乙節，應與事實相符
    ，足堪採信。至蒞庭執行職務之檢察官另於95年9 月29日本
    院準備程序期日所稱：被告丑○○係基於殺人之不確定故意
    砍殺乙○○、癸○○、丁○○3 人，故被告丑○○所涉殺人
    未遂罪之被害人有3 人云云，及檢察官追加起訴意旨認：被
    告蔡日發亦有殺害乙○○未遂之行為云云，尚有誤會，本院
    不予採認。
  (2)此外，被告戊○○持不明刀器揮砍丁○○、癸○○之部分，
    及被告丙○○、甲○○、己○○、辛○○等人到場後所分別
    持木棍、鐵棍、腳踏車傷害證人子○○、庚○○、癸○○之
    行為，依其等所持犯罪工具、下手傷害部位及力道等情觀之
    ，均非傷害他人身體之頭部、心臟或其他重要臟器等要害，
    亦未導致告訴人5 人分因其等之行為受有何等足以致命之傷
    害，併斟酌其等僅係得知被告丑○○遭人毆打後而經被告丑
    ○○要求前往現場助勢，其等與丁○○間並直接發生糾紛爭
    端，衡諸常情，其等應無非置告訴人5 人於死地不可之目的
    及動機存在，衡情其等斯時對於被告丑○○、蔡日發另起共
    同殺人之概括犯意，分持開山刀、武士刀砍殺丁○○、癸○○之殺人未遂行為乙節，應無所悉，從而，被告丑○○、蔡
    日發上開所為共同連續殺害丁○○、癸○○未遂之行為，應
    非在被告戊○○、丙○○、甲○○、己○○、辛○○原先認
    識及參與之共同傷害犯意聯絡及行為分擔範圍內無疑。是以
    ，雖被告戊○○抗辯：其未持刀砍乙○○、癸○○、丁○○
    云云，本院不予採信，惟本諸「罪疑惟輕」之證據法則，本
    院無從逕認被告戊○○、丙○○、甲○○、己○○、辛○○
    亦涉犯本案共同連續殺人未遂犯行，故認其等所為，應均係
    基於共同傷害之概括犯意為之，至為灼然。因此，檢察官追
    加起訴意旨認：被告戊○○、丙○○、甲○○、己○○、辛○○亦涉犯刑法第271 條第2 項、第1 項之共同連續殺人未
    遂罪嫌云云，尚有誤會，本院不予採認。
  (五)此外，扣案武士刀經桃園縣政府警察局鑑驗結果，確認該刀
    之刀刃長約68公分，刀柄長約26公分，單面開鋒，符合槍砲
    彈藥刀械管制條例所列管之「武士刀」圖例及說明，認係管
    制之武士刀乙節，有桃園縣政府警察局95年4 月18日桃警保
    字第0950012826號函1 份在卷可參（見同上偵查卷第197 頁
    ），被告丑○○就此部分並不爭執，加以證人乙○○、癸○○2 人均於本院審理中證稱：有看到蔡日發拿武士刀砍人等
    語，及證人即共同被告戊○○於本院審理中證稱：蔡日發有
    以雙手握住類似武士刀之刀柄，刀刃朝上，做出揮砍的動作
    等語在卷，佐以被告蔡日發自承：丑○○從住處樓梯間取出
    武士刀1 支，自住處跑出之際，其有搶下該武士刀，丑○○
    又轉身進入住處頂樓水塔旁拿出開山刀1 支揮砍乙○○等語
    在卷。審酌被告蔡日發既有自被告丑○○手中搶下上開經槍
    砲彈藥刀械管制條例列管之武士刀1 支之行為，其後，被告
    蔡日發又有持上開武士刀揮砍乙○○之傷害行為，及揮砍丁○○、癸○○之殺人未遂行為存在，業如前述，由是足認被
    告蔡日發於上述肢體衝突爆發前，自被告丑○○之手中搶下
    上開武士刀後復先後持刀揮砍乙○○、癸○○、丁○○，則
    其斯時應已萌生與被告丑○○共同持有該武士刀之犯意無訛
    。從而，雖檢察官追加起訴意旨認定被告蔡日發所持刀器係
    未經扣案之不明刀器，而無法鑑定是否屬於槍砲彈藥刀械管
    制條例所列管之刀械云云，惟經本院調查證據、審理結果，
    業已認定被告蔡日發係基於共同傷害之概括犯意，持扣案武
    士刀揮砍乙○○1 次，及其係基於共同殺人之概括犯意，持
    扣案武士刀揮砍癸○○、丁○○各1 次之人，則被告蔡日發
    為上開共同殺人未遂、共同傷害等犯行之際，亦同時涉犯槍
    砲彈藥刀械管制條例第14條第3 項之共同未經許可無故持有
    刀械罪甚明。
  (六)另，卷附路口監視器翻拍照片雖經證人丁○○、乙○○、癸○○、子○○、庚○○於偵查中指認在卷，惟觀諸該路口監
    視器翻拍照片所攝得之人像面貌模糊，畫面昏暗，雖可看出
    畫面中有人持物品揮砍或揮打他人之動作，然本院無從依該
    翻拍照片內窺得畫面中下手之人的清楚面貌，以辨識其內究
    係何人持刀、何人持棍，然而本案發生過程及行兇之人，既
    經在場被害之證人丁○○、乙○○、癸○○、子○○、庚○○於本院審理中具結證述明確，而證人丁○○、乙○○、癸○○3 人於偵查中就持刀之人此一部分又有上述「(三)」所載
    誤認情形，是以，本院認上開翻拍照片13幀固得作為本案證
    明被告犯行之證據，惟證人丁○○、乙○○、癸○○、子○○、庚○○於偵查中就各該照片之指認情形及紀錄，尚與事
    實存有歧異，不可逕採，附此敘明。
三、綜上所述，本案事證明確，被告丑○○、蔡日發、戊○○、
    丙○○、甲○○、己○○、辛○○所涉共同連續傷害犯行，
    及被告丑○○、蔡日發所涉共同連續殺人未遂犯行及共同未
    經許可持有管制刀械犯行，均堪認定，均應依法論科。
貳、論罪科刑及沒收部分：
一、查被告7 人行為後，刑法於94年2 月2 日修正公布，於95年
    7 月1 日施行。按行為後法律有變更者，適用行為時之法律
    ，但行為後之法律有利於行為人者，適用最有利於行為人之
    法律，修正後刑法第2 條第1 項定有明文。刑法第2 條本身
    雖經修正，但刑法第2 條既屬適用法律之準據法，本身尚無
    比較新舊法之問題，應一律適用裁判時之修正後刑法第2 條
    規定以決定適用之刑罰法律，核先敘明。又以本次刑法修正
    之比較新舊法，應就罪刑有關之共犯、未遂犯、想像競合犯
    、牽連犯、連續犯、結合犯，以及累犯加重、自首減輕暨其
    他法定加減原因（如身分加減）與加減例等一切情形，綜其
    全部罪刑之結果而為比較，如新舊法處罰之輕重相同，即無
    比較適用之問題，即無刑法第2 條第1 項之適用，應依一般
    法律適用原則，適用裁判時法（參見最高法院95年度第8 次
    、第21次之刑庭會議決議意旨）。經查：
  (一)被告丑○○、戊○○、甲○○、己○○、丙○○、辛○○所
    共同涉犯之刑法第277 條第1 項前段之傷害罪，係得科罰金
    刑之罪名，而被告丑○○、蔡日發所犯槍砲彈藥刀械管制條
    例第14條第3 項之共同未經許可持有刀械罪，係得科罰金刑
    之罪名。上開罪名之法定罰金刑最低度部分，由修正前刑法
    第33條第5 款規定為銀元1 元（折算為新台幣3 元）以上，
    修正後刑法第33條第5 款則修正為新台幣1 千元以上，以百
    元計算，比較行為時法與裁判時法，關於修正之法定罰金刑
    最低度部分，應各以行為時法較有利於被告7 人，自應依修
    正後刑法第2 條第1 項前段之規定，適用行為時法。
  (二)刑法第65條第2 項有關無期徒刑減輕其刑之規定，於新刑法
    修正為20年以下15年以下有期徒刑，相較於舊刑法第65條第
    2 項所定7 年以上有期徒刑，新刑法顯較不利於被告丑○○
    、蔡日發，應適用修正前之規定對被告丑○○、蔡日發較有
    利。
  (三)又關於刑法第56條連續犯之規定，於修正後已刪除，亦即修
    法後已無依連續犯規定論以一罪並加重其刑之適用，則被告
    7 人之犯行，因行為後新法業已刪除連續犯之規定，此刪除
    雖非犯罪構成要件之變更，但顯已影響行為人刑罰之法律效
    果，自屬法律有變更，依新法第2 條第1 項規定，比較新、
    舊法結果，仍應適用較有利於被告7 人之行為時法律即舊法
    分別論以連續犯。
  (四)至於刑法第28條共犯規定，雖然於94年1 月7 日修正，並自
    95年7 月1 日起生效，觀諸其修正內容，雖將舊法之「實施
    」修正為「實行」，其中實施一語，涵蓋陰謀、預備、著手
    及實行之概念在內，其範圍較廣；而實行則著重於直接從事
    構成犯罪事實之行為，其範圍較狹；二者之意義及範圍有不
    同，但對於本件被告丑○○、戊○○、甲○○、己○○、丙○○、辛○○6 人就上開共同傷害犯行間，及被告丑○○、
    蔡日發2 人就上開共同殺人未遂及共同未經許可持有刀械等
    犯行間，各係共同基於犯意聯絡及行為分擔之情形而言，刑
    法第28條之修正內容，對於其等並無有利或不利之影響，應
    無適用修正後刑法第2 條第1 項規定比較新舊法適用之問題
    （最高法院95年度第21次刑事庭會議決議、95年台上字第55
    89號判決意旨參照）。
  (五)另刑法第25條、第26條未遂犯之規定，就刑法第25條第1 項
    關於「已著手於犯罪行為之實行而不遂者，為未遂犯」之規
    定並未修正，而同條第2 項於94年1 月7 日修正、95年7 月
    1 日施行前之規定為：「未遂犯之處罰，以有特別規定者，
    為限」，修正後則為：「未遂犯之處罰，以有特別規定者為
    限，並得按既遂犯之刑減輕之」，另刑法第26條修正前為：
    「未遂犯之處罰，得按既遂犯之刑減輕之。但其行為不能發
    生犯罪之結果，又無危險者，減輕或免除其刑」，修正後則
    為：「行為不能發生犯罪之結果，又無危險者，不罰」，是
    除不能未遂犯修正為不罰以外，僅二條文條項之移列。本案
    被告丑○○、蔡日發2 人已著手殺人犯行，僅未達到被害人
    死亡之結果，其未遂型態既非不能未遂犯，則修正後刑法第
    25條、第26條之修正內容，對於其等並無有利或不利之影響
    ，應無適用修正後刑法第2 條第1 項規定比較新舊法適用之
    問題（最高法院95年度第21次刑事庭會議決議參照）。
  (六)故經綜合全部而為新舊法比較之結果，本案就罰金刑最低度
    、連續犯、無期徒刑減輕之部分應依行為時之法律即修正前
    刑法規定處斷。末按修正後刑法第57條之規定，為法院就刑
    之裁量及酌減審認標準見解之明文化，非屬法律之變更，應
    適用修正後之規定，附此敘明（最高法院95年第8 次刑事庭
    會議決議參照）。
二、按槍砲彈藥刀械管制條例第4 條第1 項第3 款所稱之刀械，
    依同條例第6 條之規定，非經主管機關許可，不得製造、販
    賣、運輸、轉讓、出租、出借、持有。查扣案之武士刀既經
    鑑定係槍砲彈藥刀械管制條例圖列管制之刀械，未經主管機
    關許可，不得非法持有，故核被告丑○○、蔡日發所為，係
    犯刑法第271 條第2 項、第1 項之殺人未遂罪及違反槍砲彈
    藥刀械管制條例第14條第3 項之未經許可持有管制刀械罪。
    被告丑○○、戊○○、丙○○、甲○○、己○○、辛○○等
    人另涉犯刑法第277 條第1 項前段之傷害罪。被告丑○○、
    蔡日發間，就上開殺人未遂犯行及未經許可持有刀械犯行，
    具有犯意聯絡及行為分擔，應論以共同正犯。另被告丑○○
    、戊○○、丙○○、甲○○、己○○、辛○○間，就上開傷
    害犯行具有犯意聯絡及行為分擔，亦應論以共同正犯。又被
    告丑○○、蔡日發所犯共同殺人未遂犯行，及被告丑○○、
    戊○○、丙○○、甲○○、己○○、辛○○所犯共同傷害犯
    行，各係時間緊接，方法相同，顯係各基於概括犯意反覆為
    之，各為連續犯，應分別依修正前刑法第56條規定論以共同
    連續殺人未遂罪1 罪、共同傷害罪1 罪，並各加重其刑。再
    ，被告丑○○、蔡日發以1 行為同時涉犯共同連續殺人未遂
    罪、共同連續傷害罪及共同未經許可持有刀械罪3 罪，均係
    以一行為觸犯構成要件不同之數罪名，為想像競合犯之裁判
    上1 罪關係，均應依刑法第55條規定從1 重之共同連續殺人
    未遂罪論處。而被告丑○○、蔡日發共同殺害告訴人癸○○
    、丁○○之行為，雖有著手殺人行為，然均未至發生死亡之
    結果，為未遂犯，均應依刑法第25條第2 項後段規定，減輕
    其刑，並均先加後減之。至起訴意旨認被告丑○○所犯上開
    3 罪間，應予分論併罰云云，尚有未洽。查公訴人追加起訴
    意旨謂被告蔡日發所犯刑法第271 條第2 項、第1 項之共同
    連續殺人未遂罪，而漏未論列其所犯共同違反槍砲彈藥刀械
    管制條例第14條第3 項之未經許可持有刀械罪及刑法第277
    條第1 項前段之傷害罪，然檢察官就犯罪事實一部起訴者，
    其效力及於全部，而被告蔡日發所犯上開3 罪間具有想像競
    合犯之裁判上1 罪關係，其中共同未經許可持有刀械罪、共
    同傷害罪又均為較輕之罪，本院自得併予審理之。又公訴人
    追加起訴之「犯罪事實」謂被告戊○○、丙○○、甲○○、
    己○○、辛○○亦涉犯刑法第271 條第2 項、第1 項之共同
    殺人未遂罪云云，尚有誤會，業如前述，應以檢察官起訴書
    所載被告戊○○、丙○○、甲○○、己○○、辛○○均係犯
    刑法第277 條第1 項前段之共同傷害罪乙節，較為正確，本
    院乃逕依起訴之傷害罪名審理之。
三、爰審酌被告丑○○、蔡日發、丙○○、甲○○、戊○○、己○○、辛○○7 人，與告訴人丁○○、乙○○、癸○○、子
    ○○、庚○○5 人間，原無任何仇恨怨隙，僅因被告丑○○
    因停車問題與鄰居即告訴人丁○○發生爭執後，糾集被告戊○○、丙○○、甲○○、己○○、辛○○等人到場，欲共同
    傷害告訴人丁○○該方糾集到場之人，被告7 人即基於共同
    傷害之犯意聯絡，及被告蔡日發、丑○○另行萌生共同殺人
    之犯意聯絡，而為上揭事實欄所載各該犯行，其等所為危害
    社會治安非輕，其等顯屬逞兇鬥狠之徒，對他人之生命權欠
    缺尊重，另斟酌告訴人5 人所受傷害之輕重程度，兼衡被告
    丑○○之智識程度為國小畢業，已婚，育有快3 歲之小孩1
    名，現在工地從事粗工臨時工，家計由其與父親即被告蔡日
    發共同負擔、被告甲○○之智識程度為高中畢業，現在家中
    幫忙採收芒果，與父親、弟弟共同生活，一起賺錢、被告丙○○之智識程度為國中肄業，現在擔任送貨員，與女友一起
    生活，家計由其負擔、被告己○○之智識程度為國中肄業，
    現在擔任蓋浪板的臨時工，與祖母一起生活，家計由其與母
    親負擔、被告辛○○之智識程度為高職畢業，現任職鐵工，
    與父母一起生活，家計由其與父親共同負擔、被告戊○○之
    智識程度為高職畢業，現在擔任送貨司機，與父母、太太、
    兄弟一同生活，家計由其與兄長負擔、被告蔡日發之智識程
    度為國小肄業，現任保全人員，與兒子即被告丑○○、媳婦
    一起生活，家計由其與被告丑○○一起負擔，及被告7 人犯
    罪後之態度等一切情狀，分別量處被告丑○○、蔡日發如主
    文第1 項所示之宣告刑，量處被告戊○○如主文第2 項所示
    之宣告刑，及分別量處被告丙○○、甲○○、己○○、辛○○如主文第3 項所示之宣告刑。
四、末按，依中華民國九十六年罪犯減刑條例第3 條第1 項第15
    款規定之反面解釋，被告戊○○、丙○○、甲○○、己○○
    、辛○○等人於96年4 月24日以前犯本案刑法第277 條第1
    項前段之傷害罪，經本院宣告之刑未逾有期徒刑1 年6 月者
    ，屬應依法減刑之範疇，故本院就其等所犯上開罪名，均依
    中華民國九十六年罪犯減刑條例第2 條第1 項第3 款規定，
    減其刑期2 分之1 如主文第2 項、第3 項所示。另依中華民
    國九十六年罪犯減刑條例第9 條所定「犯最重本刑為五年以
    下有期徒刑之刑之罪，依本條例規定減為六月以下有期徒刑
    、拘役者，應於為減刑裁判時，併諭知易科罰金折算標準」
    之規定，本案被告經減刑之結果，自得易科罰金。又按，被
    告戊○○、丙○○、甲○○、己○○、辛○○等人行為時之
    刑法第41條第1 項有關易科罰金之折算標準已於94年2 月2
    日修正公布，罰金罰鍰提高標準條例第2 條並於95年5 月17
    日修正刪除，均自95年7 月1 日施行，有關行為時之易科罰
    金折算標準，修正前罰金罰鍰提高標準條例第2 條前段（現
    已刪除）規定，就其原定數額（1 元以上3 元以下）提高為
    1 百倍折算1 日，則被告戊○○、丙○○、甲○○、己○○
    、辛○○行為時之易科罰金折算標準，應以銀元1 百元以上
    3 百元以下折算1 日，經折算為新臺幣後即以新臺幣3 百元
    以上9 百元以下折算一日，惟95年7 月1 日施行之刑法第41
    條第1 項前段則規定：「犯最重本刑為五年以下有期徒刑以
    下之刑之罪，而受六個月以下有期徒刑或拘役之宣告者，得
    以新臺幣一千元、二千元或三千元折算一日，易科罰金。」
    ，比較修正前後之易科罰金折算標準，以修正施行前之規定
    較有利於被告戊○○、丙○○、甲○○、己○○、辛○○，
    故依修正後刑法第2 條第1 項前段規定，本案應適用修正前
    刑法第41條第1 項前段、修正前罰金罰鍰提高標準條例第2
    條之規定，諭知被告戊○○如主文第2 項所示之易科罰金折
    算標準，及諭知被告丙○○、甲○○、己○○、辛○○如主
    文第3 項所示之易科罰金折算標準，以資懲儆。
五、末按沒收為從刑，從刑係附屬於主刑，除法律有特別規定者
    外，依主刑所適用之法律，查本件扣案武士刀1 支，業經鑑
    定為槍砲彈藥刀械管制條例第4 條第1 項第3 款所規定之管
    制刀械，屬違禁物乙節，此經桃園縣政府警察局鑑定無誤，
    有該局95年4 月18日桃警保字第0950012826號函在卷可稽，
    扣案武士刀既屬違禁物，不問屬於犯人與否，應依刑法第38
    條第1 項第1 款規定併予宣告沒收之。至扣案開山刀1 支、
    未扣案由被告戊○○使用之不明刀器1 支及扣案木棍3 支、
    鐵棍1 支等物，雖分別為被告丑○○、戊○○、丙○○、甲○○、己○○、辛○○等人於上揭時地持以供犯罪使用之物
    ，然上開物品非屬違禁物，且經被告丑○○、蔡日發於本院
    審理中陳稱：扣案開山刀非其等所有之物，不知何人所有等
    語，及被告戊○○、丙○○、甲○○、己○○、辛○○於本
    院審理中陳稱：扣案鐵棍非其等所有之物，扣案木棍則係在
    路旁某工地撿拾作為傷害工具使用等語在卷。此外，又查無
    其他積極證據證明上揭開山刀、不明刀器、木棍、鐵棍等物
    ，確屬被告丑○○、蔡日發、戊○○、丙○○、甲○○、己○○、辛○○中之一人或數人所有之物，亦無積極證據證明
    該未扣案之不明刀器屬槍砲彈藥刀械管制條例所列管之刀械
    ，從而，本院認扣案開山刀1 支、木棍3 支、鐵棍1 支及未
    扣案之不明刀器1 支，均不得併予宣告沒收。
據上論斷，應依刑事訴訟法第299 條第1 項前段，槍砲彈藥刀械
管制條例第14條第3 項，修正後刑法第2 條第1 項前段、第28條
、第25條第2 項後段、第55條、第38條第1 項第1 款，刑法第27
1 條第2 項、第1 項、第277 條第1 項前段，修正前刑法第56條
、第41條第1 項前段，刑法施行法第1 條之1 第1 項、第2 項前
段，修正前罰金罰鍰提高標準條例第2 條前段，中華民國九十六
年罪犯減刑條例第2 條第1 項第3 款、第7 條、第9 條，判決如
主文。
本案經檢察官施宣旭到庭執行職務。
中　　華　　民　　國　　96　　年　　8 　　月　　27　　日
                  刑事第九庭  審判長法  官  何信慶
                                    法  官  蘇琬能
                                    法  官  胡芷瑜
以上正本證明與原本無異。
如不服本判決，應於判決送達後10日內向本院提出上訴狀（應附
繕本），其未敘述上訴理由者，應於上訴期間屆滿後20日內補提
理由書狀於本院，上訴於臺灣高等法院。
　　　　　　　　　　　　　　      　書記官　張懿昀
中　　華　　民　　國　　96　　年　　8 　　月　　28　　日
附錄論罪科刑法條全文：
刑法第271條（普通殺人罪）
殺人者，處死刑、無期徒刑或 10 年以上有期徒刑。
前項之未遂犯罰之。
預備犯第 1 項之罪者，處 2 年以下有期徒刑。
刑法第277 條（普通傷害罪）
傷害人之身體或健康者，處3 年以下有期徒刑、拘役或1 千元以
下罰金。
犯前項之罪因而致人於死者，處無期徒刑或7 年以上有期徒刑；
致重傷者，處3 年以上10年以下有期徒刑。
槍砲彈藥刀械管制條例第14條
未經許可，製造、販賣或運輸刀械者，處3 年以下有期徒刑，併
科新台幣100 萬元以下罰金。
意圖供自己或他人犯罪之用，而犯前項之罪者，處6 月以上5 年
以下有期徒刑，併科新台幣300 萬元以下罰金。
未經許可，持有或意圖販賣而陳列刀械者，處1 年以下有期徒刑
、拘役或新台幣50萬元以下罰金。
第 1 項及第 2 項之未遂犯罰之。
